臺灣臺南地方法院刑事判決　　　　　　　 94年度訴字第134號
公　訴　人　臺灣臺南地方法院檢察署檢察官
被　　　告　己○○　男　31歲.
　　　　　　　　　　十樓
指定辯護人　本院公設辯護人丁○○
上列被告因偽造文書等案件，經檢察官提起公訴（93年度偵字第
12402號），本院判決如下：
    主      文
己○○夜間侵入住宅竊盜，因脫免逮捕，而當場施以強暴，未遂
，處有期徒刑肆年。又傷害人之身體，處有期徒刑肆月。又以加
害生命及身體之事，恐嚇他人致生危害於安全，處有期徒刑陸月
。又偽造署押，足以生損害於他人，處有期徒刑伍月。桃園縣政
府警察局桃園分局青溪派出所警卷玖拾參年柒月貳拾伍日第壹次
偵訊筆錄、第貳次訊問筆錄、蘇嘉慶口卡片、扣押物品目錄表、
桃園縣政府警察局桃園分局解送人犯報告書、臺灣桃園地方法院
檢察署玖拾參年度偵字第壹貳零柒壹號偵查卷玖拾參年柒月貳拾
伍日訊問筆錄上偽造之「蘇嘉慶」之簽名共柒枚及偽造「蘇嘉慶
」之指印共參拾壹枚，均沒收。應執行有期徒刑伍年，桃園縣政
府警察局桃園分局青溪派出所警卷玖拾參年柒月貳拾伍日第壹次
偵訊筆錄、第貳次訊問筆錄、蘇嘉慶口卡片、扣押物品目錄表、
桃園縣政府警察局桃園分局解送人犯報告書、臺灣桃園地方法院
檢察署玖拾參年度偵字第壹貳零柒壹號偵查卷玖拾參年柒月貳拾
伍日訊問筆錄上偽造之「蘇嘉慶」之簽名共柒枚及偽造「蘇嘉慶
」之指印共參拾壹枚，均沒收。
    事      實
一、己○○於民國（下同）九十三年七月二十五日零時許之夜間
    ，意圖為自己不法之所有，由二樓浴室氣窗侵入桃園縣桃園
    市○○路○段四二四巷二弄七號甲○○之住處，欲竊取財物
    ，惟著手行竊後，因未發現值錢之財物而作罷，於離開現場
    時，因遭該社區守衛戊○○發現並驅前逮捕，其為脫免逮捕
    ，竟撿拾拖把一支攻擊戊○○，且於桃園縣警察局桃園分局
    青溪派出所警員據報前往處理時，復另行基於傷害人身體之
    故意，以腳踢戊○○右大腿，致戊○○受有右大腿挫傷併瘀
    青之傷害。嗣於同日凌晨某時許，己○○遭警方逮捕並扭送
    桃園縣警察局桃園分局青溪派出所調查時，竟基於恐嚇危害
    安全之犯意向戊○○恫稱：於交保後，將前往拜訪等語，以
    加害生命、身體、財產之事恐嚇戊○○，致戊○○因而心生
    畏懼而危害於其安全。又己○○為隱匿以避免被發覺通緝犯
    之身分，而另行起意，冒用其弟「蘇嘉慶」之名義應訊，並
    基於同一犯意，接續於桃園縣政府警察局桃園分局青溪派出
    所警卷九十三年七月二十五日第一次偵訊筆錄、第二次訊問
    筆錄、蘇嘉慶口卡片、扣押物品目錄表、桃園縣政府警察局
    桃園分局解送人犯報告書、臺灣桃園地方法院檢察署九十三
    年度偵字第一二○七一號偵查卷九十三年七月二十五日訊問
    筆錄上偽造之「蘇嘉慶」之簽名共七枚及偽造「蘇嘉慶」之
    指印共三十一枚，足生損害於蘇嘉慶。嗣蘇嘉慶經傳喚前往
    臺灣桃園地方法院檢察署應訊時，否認係前開竊盜、傷害及
    恐嚇犯行之行為人，經臺灣桃園地方法院檢察署檢察官將該
    案警詢筆錄上嫌疑人指紋送內政部警政署刑事警察局鑑驗結
    果，該指紋實為己○○所留，而循線查獲上情。
二、案經戊○○訴由桃園縣警察局桃園分局報告臺灣桃園地方法
    院檢察署呈請臺灣高等法院檢察署檢察長令轉臺灣臺南地方
    法院檢察署檢察官偵查後起訴。
    理      由
一、訊據被告己○○對於傷害及偽造「蘇嘉慶」簽名及指印之事
    實均坦承不諱，惟矢口否認有何恐嚇及準強盜之犯行，辯稱
    ：我只是要拜訪戊○○，意思是要找他和解，我的手被警察
    扣起來的時候，我只有用腳亂踢，警察來之前，我也只有用
    拖把作勢嚇他，沒有傷害他云云。經查：
（一）、關於【傷害】部分：被告己○○供稱：「（是否於桃園
        縣警察局桃園分局青溪派出所警員據報前去處理時，復
        以腳踢戊○○右大腿？）有，當時我已經被警察用手銬
        銬著，因為他跟民眾一直圍過來打我，我才會用腳踢，
        然後踢到他」等語無訛（見本院九十四年五月十一日審
        理筆錄第十九頁），經核與證人戊○○證述：「警察到
        場的時候，有路人要抓著他，是路人先打他，我也過去
        要試著抓他，他就從我腳上踢了一腳」，「（被告踢你
        一腳，有無造成你何傷害？）我大腿挫傷，有瘀青」等
        語（見本院卷同日筆錄第六頁）；證人乙○○證稱：「
        （被告當時是否有用腳踢在庭的證人戊○○？）是的，
        有踢他」等語（見同卷同日筆錄第十三頁）均大致相符
        ，並有桃新醫院九十三年七月二十五日診斷證明書乙紙
        附卷可稽，足證被告己○○客觀上確有用腳踢證人戊○○之行為，主觀上亦有傷害戊○○身體之故意，至為顯
        然，是被告己○○傷害他人身體之犯行，應堪認定。
（二）、關於【偽造蘇嘉慶簽名及指印】部分：被告己○○另供
        稱：「（是否於警方將你逮捕並扭送青溪派出所調查中
        ，因恐另案被通緝為警察覺，竟冒用你弟弟「蘇嘉慶」
        之名義應訊，且基於偽造文書之單一犯意，接續於當日
        在青溪派出所接受調查及被移送臺灣桃園地方法院檢察
        署偵辦後，由該署檢察官訊問時，在警訊筆錄、扣押物
        品目錄表及桃園地檢署訊問筆錄上偽簽「蘇嘉慶」之姓
        名及蓋你的指印？）是的」等語明確（見本院九十四年
        五月十一日審理筆錄第十九頁），此外，復有桃園縣政
        府警察局桃園分局青溪派出所警卷九十三年七月二十五
        日第一次偵訊筆錄、第二次訊問筆錄、蘇嘉慶口卡片、
        扣押物品目錄表、桃園縣政府警察局桃園分局解送人犯
        報告書、臺灣桃園地方法院檢察署九十三年度偵字第一
        二○七一號偵查卷九十三年七月二十五日訊問筆錄、內
        政部警政署刑事警察局九十三年九月三日刑紋字第○九
        三○一七六○四六號鑑驗書附卷可稽，足證被告客觀上
        確有偽造他人簽名及指印之行為，顯見其主觀上亦有偽
        造簽名及指印之犯意無誤，準此客觀衡之，被告上開行
        為，已足使蘇嘉慶因此受有損害，至為灼然。從而，被
        告己○○偽造簽名及指印之犯行，亦洵堪認定。
（三）、關於【恐嚇危害安全】部分：被告己○○固坦承有向證
        人戊○○表示，交保後欲拜訪他等語，然辯稱：我的意
        思是要找他和解云云。經查：證人戊○○於本院審理時
        證稱：「（被告在現場的時候有無跟你講些什麼話？）
        他說『你這個警衛很厲害喔』」，「（被告被送到派出
        所的時候，你有無跟過去？）有」，「（在派出所的時
        候，被告有無對你說些什麼話或做些什麼事情？）他說
        他明天就可以出去了，後天就要來找我，他知道我在哪
        裡工作，他找得到我」，「（他是在派出所講這些話的
        ？）是的」，「（他說『要去找你』，是何意思？）我
        不知道他當初說這些話的意思是什麼，也許是恐嚇」，
        「（他講那句話，你內心的感受如何？）當時很害怕」
        ，「（為何害怕？）因為警員叫他不要太囂張，他還一
        直講」，「（你害怕些什麼？）怕他真的來找我，對我
        做些不利的事」，「（你是否因為害怕被告對你報復才
        申請調職？）是的」等語綦詳（見本院九十四年五月十
        一日審理筆錄第七頁、第十頁），經核與當時在場之員
        警即證人乙○○於本院所證述：「（被告被帶到青溪派
        出所時，是否有對戊○○表示叫他小心一點，他明天交
        保出來，要去拜訪戊○○？）有」等語大致相符（見同
        卷同日筆錄第十三頁），足證被告己○○確有於青溪派
        出所內向證人戊○○告以「我交保出去後會去拜訪你」
        等語，洵屬無疑。而衡以被告上開等語，雖未明確指出
        將加諸何種惡害於證人戊○○，然被告己○○既係因證
        人戊○○之追捕始為警緝獲，則證人戊○○畏懼被告己○○挾怨報復，乃人之常情，被告己○○猶告以將前往
        拜訪等語，已足致證人戊○○因此而心生畏懼。再者，
        依當時之情狀，客觀衡之，被告上開等語亦足以使一般
        人產生畏懼之觀感，此觀諸當時在場之員警乙○○證述
        ：「（被告對證人戊○○所說拜訪的話，口氣是不是很
        不友善，是否有對被害人不利的意味，依你在場人的感
        覺如何？）是的，他講的話不友善，會使當事人心生畏
        懼」等語（見同卷同日筆錄第十四頁），即可明瞭，被
        告己○○實難諉為不知之理，足證被告己○○客觀上確
        有以加害生命、身體、自由之事，恐嚇證人戊○○之行
        為無誤，益證其主觀上亦有恐嚇危害安全之犯意存在，
        至為顯然。從而，被告己○○既因遭證人戊○○追捕致
        心生怨懟，而告以足以指涉將加害證人戊○○生命、身
        體之言語，且證人戊○○亦因此心生畏懼而申請調職，
        則被告己○○恐嚇危害證人戊○○，使其心生畏懼，足
        生危害於安全之犯行，應堪認定。
（四）、關於【準強盜】部分：被告己○○供稱：「（有無於民
        國九十三年七月二十五日零時許，在桃園縣桃園市○○
        路○段四二四巷二弄七號甲○○之住處，由二樓浴室氣
        窗侵入內欲竊取財物，惟著手行竊後，因未發現值錢之
        財物而作罷，離開現場？）是的」等語無訛（見本院九
        十四年五月十一日審判筆錄第十八頁），經核與證人戊○○、甲○○指述之情節大致相符（見臺灣桃園地方法
        院檢察署九十三年度偵字第一二○七一號偵查卷第十一
        頁、第三六頁、第三七頁），並有現場監視錄影器翻拍
        照片七幀，足證被告於上開時、地確已著手於竊盜行為
        之實施，惟因未發現值錢之財物而未得手，益徵其主觀
        上有意圖為自己不法所有之犯意，至為顯然。被告己○○矢口否認有何對證人戊○○實施強暴行為以脫免逮捕
        之犯行，辯稱：我只有拿拖把比畫，叫他不要過來，沒
        有打下去，因為他拿警棍追我，我才拿拖把叫他不要再
        追過來了云云。惟查：
    １、證人戊○○證稱：「（當時情形為何？）五福社區全是
        一至四樓的透天社區。當時我在社區警衛室值班，忽然
        有一民眾到警衛室告訴我有人從桃園市○○路○段四二
        四巷二弄七號後陽台侵入，我便到上址正門埋伏，約十
        分鐘後，竊嫌從大門走出來，我隨後追逐，嫌犯便從民
        宅的騎樓拿拖把打我」，「（你看到被告的時候，他在
        何位置，做何事情？）當天有人告訴我說有人從後面進
        入我們社區，我就去巡視，發現被告從我們社區正門出
        來，我就從後面跟過去」，「（你在『跟』的過程中，
        有無動手毆打被告？）追逐的過程中沒有」，「（被告
        發現你跟著他的時候，他做何動作？）他起先不知道我
        跟他，後來發現了，他就加速在跑，我就從後面追，他
        就拿一支掃把朝我揮一次，被我閃掉，叫我不要再追了
        ，然後他轉身就跑」，「（你有再追他嗎？）有」，「
        （你追了多遠？）追了一、二百公尺」，「被告拿掃把
        對你揮的時候，距離社區門口有多遠？）大約一百五十
        公尺遠」，「（在社區門口到被告對你揮掃把的這段期
        ，你都是跟著被告嗎？）起先我都跟著他，大概跟了二
        十公尺的時候，被告發現我在跟他，他就開始跑，但是
        被告一直都在我的視線範圍內」，「（被告有無拿拖把
        打你？）他是有打我的動作，只是被我閃掉了」，「（
        被告拿拖把揮的時候，如果你不躲，是否會被打到？）
        不躲的話，會被打到頭」，「（被告拿掃把打你之後，
        掃把如何處理？）他是在被我追逐的中途，在巷子旁拿
        了一支掃把來做打我的動作，之後他拿著掃把繼續跑」
        等語明確（見臺灣桃園地方法院檢察署九十三年度偵字
        第一二○七一號偵查卷第十一頁、本院九十四年五月十
        一日審理筆錄第五頁、第六頁、第八頁至第十頁），並
        有拖把一支扣案可資佐證，足證證人戊○○於案發當時
        ，因發現被告己○○侵入五福社區之住宅竊盜，即於該
        住宅外等候，並於被告離開該住宅時尾隨其後，後因被
        告發現證人戊○○尾隨於後，便撿拾拖把向證人戊○○
        之頭部揮打，以脫免逮捕，至為顯明。故佐以被告己○○於知悉證人戊○○尾隨其後時，非惟未立即停下束手
        就縛，猶撿拾拖把向證人戊○○之頭部揮打乙節以觀，
        其主觀上顯然係出於故意施行強暴之行為，自無疑義。
  　２、證人戊○○另證稱：「（被告問：當時我從社區逃走的
        時候，證人是不是空手在追我？）我有拿我公司配的警
        棍」，「（被告問：在追逐過程中，證人是否有拿警棍
        打我？）沒有」，「（證人在追我的時候，是先拿警棍
        打我，我拿拖把擋他，我之後才拿拖把跑掉的？）不是
        ，從社區門口到被告躲藏地點我都沒有拿警棍打被告的
        動作」等語綦詳（見本院九十四年五月十一日審理筆錄
        第十頁、第十一頁），再酌以被告己○○供稱：「（你
        認為戊○○有要攻擊你的意思？）是的」，「（你如何
        知道他要攻擊你？）因為他拿警棍追過來說不要跑」，
        「（在這之前，他有無拿警棍打你？）沒有」，「（你
        認為戊○○會拿警棍攻擊你，是否僅是你個人的推測？
        ）是的」等語（見本院九十四年五月十一日審理筆錄第
        二十一頁），足證證人戊○○雖手持警棍追逐被告己○○，但並未有任何攻擊被告之行為，至為顯明。從而，
        證人戊○○手持警棍追逐被告己○○時，被告顯然知情
        ，已如前述，則被告猶不束手就縛，反而撿拾拖把向證
        人戊○○之頭部揮打，經戊○○閃躲始未擊中，準此，
        客觀判斷，益證被告己○○主觀上確為脫免證人戊○○
        之逮捕，而對其施以強暴之行為。
（五）、綜上各情相互勾稽，被告己○○坦承不諱之部分，經核
　　　　與事實相符，堪可採信，惟矢口否認之部分，係臨訟諉
　　　　責飾卸之詞，顯屬虛妄，難資憑信。本件事證明確，被
　　　　告之上開犯行，均洵堪認定。
二、按刑法第三百二十九條之以強盜論，即以強盜罪相當條文處
    罰之意，並非專以同法第三百二十八條第一項之強盜論而已
    ，故同法第三百三十條所謂犯強盜罪，不僅指自始犯強盜罪
    者而言，即依第三百二十九條以強盜論者，亦包括之，如此
    項準強盜有第三百二十一條第一項各款情形之一者，自應依
    第三百三十條之規定論處，此有最高法院四十二年度台上字
    第五二三號判例意旨可資參照；次按刑法第三百二十九條準
    強盜罪之犯罪構成要件中所謂施強暴，係指以有形之暴力行
    為強加諸被害人之身體，只須行為人實施強暴或脅迫行為即
    可，不以使人不能抗拒為必要，最高法院二十八年上字第一
    九四八號判例意旨亦可資參照。本件被告先犯刑法第三百二
    十一條第二項、第一項第一款之夜間侵入住宅竊盜未遂罪，
    後因脫免逮捕，明知證人戊○○將有受傷之可能，竟撿拾拖
    把朝戊○○之頭部揮打，自屬前所述之當場施強暴之行為。
    核被告己○○所為，係犯刑法第三百三十條第二項、第一項
    之加重準強盜未遂罪、第二百十七條之偽造署押罪、第二百
    七十七條第一項之傷害罪及第三百零五條之恐嚇危害安全罪
    。被告所犯刑法第三百三十條之罪，固已著手，惟未取得財
    物，為未遂犯，依刑法第二十六條第一項前段之規定，減輕
    其刑。又查被告在警詢筆錄、口卡片、扣押物品目錄表及偵
    訊筆錄上多次偽造簽名及偽造指印之行為，乃係基於同一犯
    意所為之接續動作，並侵害同一法益，為接續犯，屬單純一
    罪。又被告所犯之數罪間，犯意各別，行為互殊，應予分論
    併罰。另公訴意旨固認被告所犯係刑法第三百二十條第二項
    、第一項竊盜未遂罪及第二百十條偽造私文書罪，惟被告既
    係於晚上零時許侵入證人甲○○位於桃園市○○路○段四二
    巷二弄七號之住宅行竊，嗣後為脫免逮捕，而當場對於證人
    戊○○施行強暴，應係準強盜罪；且刑法上所謂偽造署押，
    係指未經他人之授權或同意，而擅自簽署他人之姓名或劃押
    （包括以他人之名義按捺指印之情形）者而言。而刑法第二
    百十條之偽造私文書罪，則以無製作權人，擅自以他人之名
    義製作內容不實之「文書」為其要件，此有最高法院九十三
    年度台上字第二○五七號刑事判決可資參照，故公訴意旨認
    被告偽造蘇嘉慶之簽名及指印之行為係犯刑法第二百十條之
    偽造文書罪，亦諒有未洽，惟檢察官所起訴竊盜未遂、偽造
    私文書之社會基本事實與加重竊盜未遂、偽造署押間均相同
    ，而無礙於事實之同一性，爰依法變更起訴法條，附此敘明
    。爰審酌被告正值壯年，不思以正當途徑靠自己勞力賺錢，
    任意侵害他人財產法益，嚴重危害社會治安，破壞善良人民
    對平和生活秩序之期待與保障，妨礙人民免於恐懼之自由，
    並因竊盜未遂為脫免逮捕而當場施以強暴之手段、為推諉卸
    責冒名應訊、犯後僅坦認部分犯行，顯見態度欠佳等一切情
    狀，分別量處如主文所示之刑，並定其應執行之刑，以資儆
    懲。末查：被告在桃園縣政府警察局桃園分局青溪派出所警
    卷九十三年七月二十五日第一次偵訊筆錄、第二次訊問筆錄
    、蘇嘉慶口卡片、扣押物品目錄表、桃園縣政府警察局桃園
    分局解送人犯報告書、臺灣桃園地方法院檢察署九十三年度
    偵字第一二○七一號偵查卷九十三年七月二十五日訊問筆錄
    上偽造之「蘇嘉慶」之簽名共七枚及偽造「蘇嘉慶」之指印
    共三十一枚，均應依刑法第二百十九條宣告沒收。又扣案之
    拖把一支，係被告隨地撿拾之無主物，並非被告所有，爰不
    另行宣告沒收，附此敘明。
據上論斷，應依刑事訴訟法第二百九十九條第一項前段、第三百
條，刑法第三百三十條第二項、第一項、第二百十七條、第二百
七十七條第一項、第三百零五條、第二十六條第一項前段、第五
十一條第五款、第二百十九條，罰金罰鍰提高標準條例第一條前
段，判決如主文。
本案經檢察官丙○○到庭執行職務
中　　華　　民　　國　　94　　年　　5　　 月　　31　　日
                          臺灣臺南地方法院刑事第十二庭
                              審判長法  官  謝瑞龍
                                    法  官  徐千惠
                                    法  官  黃翰義
以上正本證明與原本無異。
如不服本判決，應於判決送達後十日內，向本院提出上訴狀。
                                    書記官  林憶梅
中　　華　　民　　國　　94　　年　　6　　 月　　 3　　日
附錄本案論罪科刑法條全文：
中華民國刑法第二百十七條
偽造印章、印文或署押，足以生損害於公眾或他人者，處三年以
下有期徒刑。
盜用印章、印文或署押，足以生損害於公眾或他人者，亦同。
中華民國刑法第二百七十七條
傷害人之身體或健康者，處三年以下有期徒刑、拘役或一千元以
下罰金。
中華民國刑法第三百零五條
以加害生命、身體、自由、名譽、財產之事，恐嚇他人致生危害
於安全者，處二年以下有期徒刑、拘役或三百元以下罰金。
中華民國刑法第三百二十一條
犯竊盜罪而有左列情形之一者，處六月以上、五年以下有期徒刑
：
一  於夜間侵入住宅或有人居住之建築物、船艦或隱匿其內而犯
    之者。
二  毀越門扇、牆垣或其他安全設備而犯之者。
三  攜帶兇器而犯之者。
四  結夥三人以上而犯之者。
五  乘火災、水災或其他災害之際而犯之者。
六  在車站或埠頭而犯之者。
前項之未遂犯罰之。
中華民國刑法第三百三十條
犯強盜罪而有第三百二十一條第一項各款情形之一者，處七年以
上有期徒刑。
前項之未遂犯罰之。
